臺灣高等法院刑事裁定
109年度抗字第2065號
抗  告  人  
即聲 請 人  李思齊




上列抗告人即聲請人因聲請發還保證金案件，不服臺灣桃園地方
法院於中華民國109 年11月4日所為109 年度聲字第3542號裁定
，提起抗告，本院裁定如下：
    主  文
抗告駁回。
    理  由
一、聲請意旨略以：抗告人即聲請人（即具保人）李思齊（下稱
    抗告人）前因被告李春香違反麻醉藥品管理案件，經指定保
    證金額新臺幣（下同）6 萬元，經抗告人如數繳納後，將被
    告李春香釋放。嗣抗告人自民國86年6 月間起至99年12月30
    日止，入監服刑，從未接獲臺灣桃園地方法院檢察署（已更
    名為臺灣桃園地方檢察署，下稱桃園地檢署）發還保證金之
    通知，桃園地檢署逕以抗告人上開所繳納之保證金已逾10年
    ，其應受發還人所在不明，或因其他事故不能發還，經於10
    6 年8 月15日依法公告2 年期滿後，業依刑事訴訟法第119 
    條之1 第1 項、刑事訴訟法施行法第7 條之7 第2 項規定歸
    屬國庫為由，以桃園地檢署桃檢俊己109執聲他232字第1099
    056762號函否准抗告人109 年5月25日返還保證金之聲請，
    為此，爰依法聲明異議，並聲請發還保證金等語。
二、原裁定意旨略以：
（一）本件抗告人雖向原審法院提出「刑事聲請聲明異議」狀，
　　　惟觀其上開實際聲請內容，乃在敘明其聲請發還保證金之
      理由，並非係針對檢察官所為之「刑」之執行指揮不服。
　　　本件抗告人既係刑事被告李春香之具保人，而非受刑人，
      其所為本件不服檢察官無法發還保證金之處分，既不在聲
      明執行異議之列，自應依刑事訴訟法第416 條及第418 條
      之規定辦理，而不受其使用「聲明異議」（原裁定誤植「
      聲請再議」）之用語影響。
（二）抗告人雖以上開聲請意旨請求發還保證金云云，惟經原審
　　　向桃園地檢署調閱被告李春香84檔偵9044號案卷，該案卷
      已因逾保存期限銷毀，有同署109 年9 月21日桃檢俊檔字
      第10920011910 號函暨所附之歸檔簿1 份在卷可按，是縱
      稽之本院在監在押簡表，抗告人確係於85年3月28日起至
      同年10月4 日止、88年1 月20日起至99年12月30日止執行
      ，然原審已無從查核檢察官通知發還函文有無送達抗告人
      乙節。又因上開保證金自繳納之翌日起至刑事訴訟法施行
      法第7 條之7 第1 項所定施行之日止已逾10年，依刑事訴
      訟法施行法第7 條之7 第2 項規定，桃園地檢署乃於106 
      年8 月15日以桃檢坤研刑保字第1061100107號函公告發還
      該署70年1 月12日至88年3月11日共2,411 件年代久遠且
      尚未處分之刑事保證金，並註明「自公告之日起已滿2 年
      ，無人聲請發還者，刑事保證金及利息歸屬國庫」等語，
      此有上開桃園地檢署公告暨招領清冊附卷可稽，嗣經公告
      領取已滿2 年而無人聲請發還，抗告人上開所繳納之保證
      金及實收利息，業歸屬國庫等情，有桃園地檢署桃檢俊己
      109執聲他232字第1099056762號函、桃檢俊研字第109110
      0120號函暨所附該署106 年8 月15日桃檢坤研刑保字第10
      61100107號公告及公告招領相關資料附卷可證。是以，抗
      告人前揭所繳納之刑事保證金及利息，業經桃園地檢署依
      刑事訴訟法第119 條之1 第1 項、刑事訴訟法施行法第7 
      條之7 第2 項規定公告招領滿2 年，因無人聲請發還者，
      歸屬國庫，而無從再予發還，堪予認定。從而，抗告人上
      開聲請，難認有據，應予駁回等語。
三、抗告意旨詳如附件「刑事抗告狀」所載。
四、按刑事訴訟法第408 條第1 項規定：原審法院認為抗告不合
    法律上之程式或法律上不應准許，或其抗告權已經喪失者，
    應以裁定駁回之。但其不合法律上之程式可補正者，應定期
    間先命補正；同法第418 條第1 項前段規定：法院就第416
    條之聲請所為裁定，不得抗告。但對於其就撤銷罰鍰之聲請
    而為者，得提起抗告；同法第411 條前段規定：抗告法院認
    為抗告有第408 條第1 項前段之情形者，應以裁定駁回之。
五、經查，本件抗告人係對於桃園地檢署以桃檢俊己109執聲他2
    32字第1099056762號函，否准抗告人於109 年5月25日所為
    發還保證金之聲請，而向原審法院提出「刑事聲請聲明異議
    狀」聲明異議，並聲請發還保證金，然經原審認抗告人本件
    聲請應依刑事訴訟法第416 條及第418 條之規定辦理，而不
    受其使用「聲明異議」之用語影響（原裁定於據上論斷欄引
    用刑事訴訟法第486條，顯係誤植），復經原審依據前揭理
    由認抗告人本件聲請，難認有據，於109 年11月4日，以109
     年度聲字第3542號裁定駁回抗告人之聲請後，抗告人雖聲
    明不服，而以前揭「刑事抗告狀」提起抗告。惟依前揭抗告
    意旨所示，抗告人顯非對於法院撤銷罰鍰之聲請而為抗告，
    依前揭規定所示，自不得抗告。從而，抗告人本件抗告屬法
    律上不應准許，且無從補正，應予駁回。
六、至原審書記官於製作原裁定正本時，雖於裁定正本上記載「
    如不服本裁定，應於裁定送達後5 日內向本院提出抗告狀」
    等語，惟該記載應係誤植，且得否抗告，係以法律規定為準
    ，不因裁判附記有誤而受影響，故原裁定正本誤植得為抗告
    之記載，亦不發生法律上之效力（最高法院69年度台抗字第
    137號判例意旨參照），附此敘明。
據上論斷，應依刑事訴訟法第411 條前段，裁定如主文。
中　　華　　民　　國　　109 　年　　12　　月　　7 　　日
                  刑事第十九庭審判長法  官  曾淑華
                                    法  官  陳文貴
                                    法  官  王美玲
以上正本證明與原本無異。
不得再抗告。 
                                    書記官  李逸翔
中　　華　　民　　國　　109 　年　　12　　月　　7 　　日